行  政  法  院  判  決                            八十七年度判字第四八八號
    原      告  洲義營造有限公司
    代  表  人  甲○○
    被      告  花蓮縣稅捐稽徵處
右當事人間因營業稅事件，原告不服財政部中華民國八十六年十月二十二日台財訴第
000000000號再訴願決定，提起行政訴訟，本院判決如左︰
    主  文
原告之訴駁回。
    事  實
緣原告於民國八十二及八十三年間承攬行政院國軍退除役官兵輔導委員會榮民工程處
（下稱榮工處）北二高隧道工程及天祥晶華飯店工程時，涉嫌取得非實際交易對象耀
德營造有限公司（下稱耀德公司）所開立統一發票十紙，計銷售額新台幣（下同）二
○、○○○、○○○元，作為進項憑證，申報扣抵銷項稅額，案經被告機關查獲，審
理違章成立，除核定補徵已扣抵之營業稅額一、○○○、○○○元外，並依行為時營
業稅法第五十一條第五款規定按所漏稅額裁處十五倍罰鍰計一五、○○○、○○○元
。原告不服，申請復查結果，獲准改處所漏稅額八倍罰鍰計八、○○○、○○○元；
補徵營業稅一、○○○、○○○元部分則予維持。原告不服，提起訴願，經台灣省政
府訴願決定：「本件關於追補稅款部分，原處分應予維持，至罰鍰部分應予撤銷，由
原處分機關查明另為處分」，原告就補徵營業稅部分，仍未甘服，提起再訴願、遭決
定駁回，遂向本院提起行政訴訟。茲摘兩造訴辯意旨如次：
原告起訴意旨及補充理由略謂：一、原處分對於非交易對象，審定錯誤：查耀德營造
有限公司工程實績與資歷較原告猶有過之而無不及。其既曾領得內政部內營甲台省字
第一九○六號「甲等」營造業登記證，並未經稽徵機關確認或法院判定為虛
，而為業績優良之甲級營造廠商。且原告所轉包與該公司之工程二○、五○○、○○
○元，該公司復已繳納營業稅之事實，為被告所不否認；該項營業收入耀德公司並列
入當年度營利事業所得稅結算申報，有財政部台北市國稅局核定通知書可稽，顯無逃
漏稅行為，足證該耀德營造公司確係原告之實際交易對象。則依據鈞院八十五年度判
字第一三一○號判例：「稽徵機關若不能證明營業人無交易事實，而不查明該發票已
否繳稅，遽認營業人虛報進項稅額而補稅及科處罰鍰，即屬可議」。二、營造業甲等
業績，足以證明為轉承作承包事實：按營造廠之規定等級，內政部訂定升等之管理辦
法，逐年考核，逐級升等，係以工程實績，即完工之營業收入為核定之依據。耀德營
造公司承作北二高與天祥晶華飯店工程，以其甲等營造廠之資格，為確有承包之事實
，可從其下列數年結算申報繳納營業稅之營業額得以證明。即八十年度承包工程營業
收入為五五五、七○三、四五四元。八十一年度為六○九、六三九、九八九元。八十
三年度為二八一、○三二、四二一元。八十四年度為三○二、二四五、八○九元。綜
觀以上數額，已達數億萬元之鉅，並經財政部台北市國稅局查帳核定，則該公司確有
承包工程之事實，殆無疑義。被告未確實查明妄予推定為非原告之實際交易對象，殊
與事實不符。三、被告以支票流程，推測為無工程轉包事實，違背票據自由流通之市
場法則：按支票為無因債券，乃得以在市場或企業、個人間自由融資轉讓流通。且原
告另有部份工程款係以提領銀行活期存款予以支付。則被告執意以工程款支票非完全
進入耀德公司銀行帳戶，而推定認為其非為實際交易對象，確有草率武斷之嫌。況北
二高工程業已完工，該部份工程果非耀德公司施工，原告當無法取得完工證明。又天
祥晶華飯店模板工程，原告工程成本內別無其他模板發票之報銷；果無模板，天祥晶
華飯店之鋼筋水泥結構如何可以建造﹖其非有實際之交易行為，焉能完成相關之承包
工程﹖其理甚明。縱被告查明受款人非耀德公司，認無向該公司進貨之事實，至多只
能推定耀德公司非原告之實際交易對象，依司法院大法官會議釋字第三三七號解釋暨
鈞院八十六年度判字第三○四六號判決：「營業人取得非實際交易對象所開立之統一
發票作為進項憑證申報扣抵銷項稅額者，縱開立統一發票為虛
之事實，苟其已依法申報繳納所開立統一發票應納之營業稅，則營業人之所為，尚無
因而逃漏營業稅之情形，自無逕對之補徵營業稅之餘地。」四、系爭本案之工程均已
完工，若無進貨營建之事實，豈能依法勘驗核照﹖且該工程均仍存在使用中，被告
若仍有懷疑即可前往承包之工地所在實際查驗，進貨事實鐵證如山，無可置疑；又耀
德公司依法繳納營業稅之查證責任依鈞院八十六年判字第三○四六號判決之意旨，本
應由被告自負查明之責，惟原告已於原行政訴訟狀之附證資料提示供核，亦無可爭議
。因此依大法官會議釋字第三三七號解釋及鈞院八十六年判字第三○四六號判決暨財
政部八三、七、九台財稅第000000000號及八四、三、二四台財稅第八四一
六一四○三八號函令，原告既無逃漏營業稅之事實即不得適用營業稅法第五十一條之
漏稅罰，亦不得要求補徵營業稅。五、綜上所陳，原處分（復查決定）及一再訴願決
定均屬違誤，敬請判決將其一併撤銷，以維原告權益等語。
被告答辯意旨略謂︰一、按「營業人左列進項稅額，不得扣抵銷項稅額：一購進之貨
物或勞務未依規定取得並保存第三十三條所列之憑證者。」、「營業人以進項稅額扣
抵銷項稅額者，應具有載明其名稱、地址及統一編號之左列憑證：一購買貨物或勞務
時，所取得載有營業稅額之統一發票。」分別為營業稅法第十九條第一項第一款及第
三十三條第一項所明定。次按「二為符合司法院大法官會議釋字第三三七號解釋意旨
，對於營業人取得非實際交易對象所開立之統一發票作為進項憑證申報扣抵銷項稅額
之案件，應視情節，分別依左列原則處理．．．(二)取得虛
對象開立之憑證申報扣抵案件：1.無進貨事實者：因其並無進貨及支付進項稅額之事
實，其虛報進項稅額，逃漏稅款，應依營業稅法第五十一條第五款規定補稅並處罰。
」復為財政部八十三年七月九日台財稅第000000000號函說明二(二)1.所明釋
。二、卷查原告於八十二、八十三年間無進貨事實，竟取得非實際交易對象耀德公司
開立統一發票十紙，銷售額二○、○○○、○○○元，營業稅一、○○○、○○○元
作為進項憑證扣抵銷項稅額，核已違反營業稅法第十九條規定，原告乃依首揭規定及
函釋意旨，發單補徵逃漏營業稅一、○○○、○○○元。原告主張其於八十二、八十
三年間承包行政院退除役官兵輔導委員會榮民工程處北二高木柵隧道北口邊坡開挖保
護及指南路土方工程，暨天祥晶華飯店模板工程，兩項轉包與耀德營造公司承作，並
按照工程進度付與耀德公司工程款總計二○、五○○、○○○元等語。依原告提示與
耀德公司訂立木柵隧道工程合約所載訂約日期為八十二年一月六日，完工日期為八十
二年五月三十一日，工程款總計一○、五○○、○○○元。合約書中並載明八十二年
五月前付款百分之五十，即五、二五○、○○○元；完工付款百分之五十，即五、二
五○、○○○元，惟依其提示支付憑證付款情形為，八十二年十二月二十日支付三、
八○七、○六三元；八十三年一月三十一日支付三、八○七、○六三元；八十三年三
月十九日支付二、八八五、八七四元，其付款日期距約定之完工日期遠達六至九個月
之久，且三次付款金額與取得三紙發票銷售額亦不相符。復經向付款銀行花蓮市第一
信用合作社自強分社查證，該款項一○、五○○、○○○元均流回其股東蔡明貴及彭
育文之帳戶，受款人並非帳載之耀德公司。另原告提示其與耀德公司訂立天祥晶華飯
店工程合約所載工程款為一○、五○○、○○○元，依其提示之支出款單，經向付款
銀行台灣銀行花蓮分行查證，該款項中一、○○○、○○○元，受款人為林慶祥先生
，其未辦營業登記向原告承攬鷹架工程，業經林某於八十五年五月三日談話筆錄中坦
承不諱，並經被告取證裁罰在案；另一、五○○、○○○元受款人係原告本身；又另
一、○○○、○○○元係原告存於台灣中小企業銀行花蓮分行定期存款繳存台電公司
之押標金；餘款均由原告之會計小姐提領，受款人亦非耀德公司。此有原告之支出款
單、銀行存款明細及各付款銀行回復函影本附案可稽。查上開款項絕大部分係流回原
告本身與股東、會計小姐帳戶及由其會計小姐提領現金，而非支付與耀德公司以外之
第三人，此種付款方式，顯有違常情，尚難認定為一般正常交易之支付證明。且其中
一、○○○、○○○元支票乙紙，係原告自行繳存台電公司之押標金，另一、五○○
、○○○元受款人為原告本身，上開款項自始即無對外流通之事實，故原告所訴原處
分違背票據自由流通之市場法則，顯不足採。是原告提示資金流向，尚難證明有付款
之事實。原告既無支付款項與耀德公司，自無向該公司進貨之事實，從而，原告取得
耀德公司開立發票虛報進項稅額，違章行為，洵堪認定。三、查「當事人主張事實，
須負舉證責任，倘其所提出之證據不足為主張事實之證明，自不能認其主張之事實為
真實。」鈞院三十六年判字第十六號著有判例。原告雖提示上開工程款付款證明，惟
經查證該款項皆流回原告本身帳戶，並無進入耀德公司帳戶，原告亦無具體事證以資
說明資金回流原因，故原告主張有付款之事實，尚難採信。再者原告提示耀德公司八
十至八十四年度營利事業所得稅結算申報書，僅能證明耀德營利事業所得稅申報情形
，尚不足證明該公司與原告確有交易事實。至所訴耀德公司非「虛
經營之「甲級」營造廠，且均依法報繳營業稅，足證有轉承包之事實乙節，蓋無論耀
德公司係具備何種資格之營造廠或是否為績優廠商，與該公司是否承作上開二工程無
必然之關係。況耀德公司於八十年間向正倫營造股份有限公司購買發票致涉違反稅捐
稽徵法案，業經新竹地檢署提起公訴；另該公司於八十一年間取得非實際交易對象開
立發票，申報扣抵銷項稅額致涉違章，亦經被告取證裁罰在案，諸此種種，亦難謂耀
德公司為正常營運之廠商。四、次依原告於查核階段所提示之帳冊，並無依工程別逐
項記載成本明細，惟於復查時又提示天祥晶華飯店結構工程在建工程明細帳與木柵隧
道工程收入、材料費、加工費等明細帳冊影本，亦顯為事後補植者。且查其八十二、
八十三年度營利事業所得稅結算申報資料，該二年度之成本率分別為百分之八六．五
○及百分之九○．三○皆較財政部頒八十二年度營利事業各業所得額標準同業利潤標
準所定土木工程之成本率百分之七十九為高。如排除取得耀德公司開立發票，該二年
度成本率分別為百分之八○．七○及百分之八三．二四，仍較部頒同業標準為高。故
原告該二年度材料耗用水準與部頒同業標準相較，已超耗至多，益足證明原告無交易
行為，而取得上開發票虛列進項憑證逃漏營業稅之事實。本院既經查明無進貨事實，
依前揭函釋規定應依營業稅法第五十一條第五款規定補稅裁罰，難謂有何違誤。五、
綜上所陳，原告所訴顯無理由，敬請判決予以駁回，以維稅政等語。
    理  由
按「營業人左列進項稅額，不得扣抵銷項稅額：一購進之貨物或勞務未依規定取得並
保存第三十三條所列之憑證者。」、「營業人以進項稅額扣抵銷項稅額者，應具有載
明其名稱、地址及統一編號之左列憑證：一購買貨物或勞務時，所取得載有營業稅額
之統一發票。」分別為營業稅法第十九條第一項第一款及第三十三條第一項所明定。
次按「二為符合司法院大法官會議釋字第三三七號解釋意旨，對於營業人取得非實際
交易對象所開立之統一發票作為進項憑證申報扣抵銷項稅額之案件，應視情節，分別
依左列原則處理．．．（二）取得虛
扣抵案件：2.有進貨事實者．．．（２）至進貨人取得銷貨人以外之營業人所開立之
發票申報扣抵，如查明開立發票之營業人已依法申報繳納該應納之營業稅額者，則尚
無逃漏，除依前項規定處以行為罰外，依營業稅法第十九條第一項第一款規定，應就
其取得不得扣抵憑證扣抵銷項稅額部分，追補稅款。如查明開立發票之營業人並未依
法申報繳納該應納之營業稅額者，即有逃漏，除依前項規定處以行為罰外，並應依營
業稅法第五十一條第五款規定補稅並處罰。」復經財政部八十三年七月九日台財稅第
000000000號函說明二（二）２明釋在案。本件原告於八十二及八十三年間
承攬榮工處北二高隧道工程及天祥晶華飯店工程，涉嫌取得非實際交易對象耀德公司
所開立統一發票十紙，銷售額二○、○○○、○○○元，作為進項憑證，申報扣抵銷
項稅額，案經被告查獲，以上開發票之進項稅額，依首揭營業稅法第十九條規定為不
可扣抵之稅額，乃核定補徵已扣抵之營業稅額一、○○○、○○○元。原告雖不服，
訴稱：耀德公司工程實績優良為甲級營造廠商、領有內政部內營甲台省字第一九○六
號「甲等」營造業登記證，顯非虛
、○○○元，該公司已繳納營業稅為被告所不否認，此項營業收入該公司並列入當年
度營利事業所得稅結算申報，有財政部台北市國稅局核定通知書可稽，足證該公司確
係原告真實交易對象。耀德公司承作原告轉包北二高與天祥晶華飯店工程，以其甲等
營造廠被評定之資格及八十、八十一、八十三、八十四年度之營業收入高達數億萬元
與結算申報繳納營業稅之營業額即得以證明非虛。又系爭工程均已完工，若無進貨營
建之事實，豈能依法勘驗，核發完工證明﹖被告徒執工程款支票非完全進入耀德公司
銀行帳戶，即推測為無工程轉包事實及該公司非原告真實交易對象，顯有違票據自由
流通之市場法則。縱被告查明受款人非耀德公司，認無向該公司進貨之事實，至多亦
只能推定為非原告之實際交易對象，況被告就原告確有逃漏稅之違規行為，並未負其
舉證之責任，則依司法院大法官會議釋字第三三七號解釋及鈞院八十六年度判字第三
○四六號判決意旨與財政部八三、七、九台財稅第000000000號及八四、三
、二四台財稅字第八四一六一四○三八號函示均不得據以適用營業稅法第五十一條對
原告為補徵營業稅及裁罰處分云云。惟查原告雖提示工程合約書及付款憑證等影本，
證明係將承攬木柵隧道(二)北口邊坡開挖保護及指南路土方工程與天祥晶華飯店工程均
轉由耀德公司承作，然審諸其所提示與耀德公司訂立木柵隧道工程合約，明載訂約日
期為八十二年一月六日，完工日期為八十二年五月三十一日，工程款總計一○、五○
○、○○○元。合約書中並載明八十二年五月前付款百分之五十，即五、二五○、○
○○元；完工付款百分之五十，即五、二五○、○○○元，但依其提示支付憑證付款
情形則為八十二年十二月二十日支付三、八○七、○六三元；八十三年一月三十一日
支付三、八○七、○六三元；八十三年三月十九日支付二、八八五、八七四元，其付
款日期距約定之完工日期遠達六至九個月之久，且三次付款金額與取得三紙發票銷售
額均不相符。旋經被告向付款銀行花蓮市第一信用合作社自強分社查證，該款項一○
、五○○、○○○元係流回其原告公司股東蔡明貴及彭育文之帳戶，受款人並非帳載
之耀德公司。次查原告提示其與耀德公司訂立天祥晶華飯店工程合約所載工程款為一
○、五○○、○○○元，依其提示之支出款單，經向付款銀行台灣銀行花蓮分行查證
，該款項中一、○○○、○○○元，受款人為林慶祥，而其未辦營業登記向原告承攬
鷹架工程，業經林某於八十五年五月三日談話筆錄中坦承不諱，並經被告取證裁罰在
案；另一、五○○、○○○元受款人係原告本身；又另一、○○○、○○○元係原告
存於台灣中小企業銀行花蓮分行定期存款繳存台電公司之押標金；餘款均由原告之會
計小姐提領，受款人亦非耀德公司。此有原告之支出款單、銀行存款明細及各付款銀
行復函影本附原處分可稽。按上開款項絕大部分係流回原告本身與股東、會計小姐
帳戶及由其會計小姐提領現金，而非支付與耀德公司及以外之第三人，此種付款方式
，顯有違交易常情，殊難認定為一般正常交易之支付證明。況其中一、○○○、○○
○元支票乙紙，係原告自行繳存台電公司之押標金，另一、五○○、○○○元受款人
亦為原告本身，足見上開款項自始即無對外流通之事實，故原告所訴原處分違背票據
自由流通之市場法則，顯不足採。其所提示資金流向相關資料，尚難證明確有付款之
事實。原告既無支付款項與耀德公司，即無向該公司實際進貨之事實，從而，原告取
得耀德公司開立發票虛報進項稅額之違章行為，洵堪認定。按「當事人主張事實，須
負舉證責任，倘其所提出之證據不足為主張事實之證明，自不能認其主張之事實為真
實。」本院三十六年判字第十六號著有判例。原告雖提示上開工程款付款證明，惟經
查證結果該款項皆流回原告本身帳戶，並無進入耀德公司帳戶，且原告亦另無具體事
證以資說明資金回流原因，則其主張有付款之事實，應難採信。再者，原告提示耀德
公司八十至八十四年度營利事業所得稅結算申報書，僅能證明耀德營利事業所得稅申
報情形，尚不足證明該公司與原告確有實際交易事實。至所訴耀德公司非「虛
」而為正當經營之「甲級」營造廠，且均依法報繳營業稅，足證有轉承包之事實乙節
，姑不論耀德公司係具備何種資格之營造廠或是否為績優廠商，仍與該公司是否承作
上開二工程無必然之關係。更何況耀德公司於八十年間向正倫營造股份有限公司購買
發票以致涉嫌違反稅捐稽徵法案，業經新竹地檢署檢察官偵結提起公訴；另該公司於
八十一年間取得非實際交易對象開立發票，申報扣抵銷項稅額致涉違章，亦經被告取
證裁罰各在案，綜觀以上事證，尤難據謂耀德公司係正常營運之廠商。復按原告於查
核階段所提示之帳冊，並無依工程別逐項記載成本明細，惟於復查時忽又提示天祥晶
華飯店結構工程在建工程明細帳與木柵隧道工程收入、材料費、加工費等明細帳冊影
本以為搪塞，顯為事後補植者，亦難置信。又審查其八十二、八十三年度營利事業所
得稅結算申報資料，該二年度之成本率分別為百分之八六．五○及百分之九○．三○
，皆較財政部所頒八十二年度營利事業各業所得額標準同業利潤標準所定土木工程業
之成本率百分之七十九為高。如排除取得耀德公司開立發票部分，該二年度成本率亦
分別為百分之八○．七○及百分之八三．二四，仍較部頒同業標準為高。故原告該二
年度材料耗用水準與部頒同業標準相較，均已超耗至多，益足證明原告無實際交易事
實，而取得上開發票虛列進項憑證藉以逃漏營業稅之事實。本院既經查明原告確無進
貨事實，則被告依前揭函釋規定及說明據以補徵營業稅，洵屬正當。原告與耀德公司
確無實際交易行為，有如上述，其猶持憑前述經被告查證後認非可採之相關事證，主
張得援引司法院大法官會議釋字第三三七號解釋，本院八十六年度判字第三○四六號
判決意旨暨財政部八三、七、九與八四、三、二四台財稅第000000000號、
第八四一六一四○三八號函示免予補稅並裁罰，似有誤解。綜上，原告所訴，均不足
採。被告因認原告取得系爭非實際交易對象耀德營造公司所開立之支票，作為進項憑
證，申報扣抵銷項稅額之違章行為，有違營業稅法第十九條第一項第一款之規定，乃
就其取得不得扣抵憑證扣抵銷項稅額部分，據依同法第五十一條第五款補徵營業稅一
、○○○、○○○元，揆諸前揭規定及說明，難謂有何違誤。一再訴願決定遞予維持
，均無不合。原告起訴意旨指摘為不當，非有理由，應予駁回。至原告不服被告另依
營業稅法第五十一條第五款裁處罰鍰八倍，併行起訴部分，另予審結。
據上論結，本件原告之訴為無理由，爰依行政訴訟法第二十六條後段，判決如主文。
中    華    民    國     八十七      年      三      月     二十六      日
                    行 政 法 院 第 四 庭
                                審 判 長 評  事      曾  隆  興
                                         評  事      吳      仁
                                         評  事      吳  錦  龍
                                         評  事      李  文  宗
                                         評  事      林  家  惠
右  正  本  證  明  與  原  本  無  異
                                         法院書記官  阮  桂  芬
中    華    民    國     八十七      年      三      月     二十六      日
